臺灣嘉義地方法院民事判決　九十年訴字第七三九號
　　原　　　告　丙○○
　　訴訟代理人　甲○○
　　被　　　告　庚○○○
　　　　　　　　癸○○
　　　　　　　　丁○○
　　　　　　　　壬○○
　　訴訟代理人　辛○○
　　被　　　告　己○○
　　　　　　　　戊○○
　　訴訟代理人　乙○○
右當事人間分割共有物事件，本院判決如左：
    主      文
兩造共有坐落嘉義縣中埔鄉○○段一一０九地號，地目田，面積一‧一三七七九八公
頃土地如附圖所示，編號Ａ部分面積○．四三四二九七公頃，分歸原告及庚○○○、
辛○○、癸○○、丁○○、壬○○共同取得，並按原所有權應有部分比例保持共有。
編號Ｂ部分面積０‧七０三五０一公頃，分歸被告己○○、乙○○及戊○○共同取得
，並按原所有權應有部分比例保持共有。
訴訟費用由兩造按原所有權應有部分比例負擔。
    事      實
甲、原告方面：
一、聲明：如主文所示。
二、陳述：座落嘉義縣中埔鄉○○段一一０九地號，地目田，面積一一三七七‧九八
    平方公尺土地，為兩造所共有，應有部分如土地登記簿謄本所示。按共有人得隨
    時請求分割共有物，民法第八百二十三條第一項前段訂有明文。本件土地並無因
    物之使用目的不能分割之情形，兩造也無不能分割之約定，因兩造不能協議分割
    方法，爰提起本件訴訟，請求分割如聲明所示。
三、證據：提出地籍圖及土地登記簿謄本各一份為證。
乙、被告庚○○○、辛○○、癸○○、丁○○、壬○○方面：願與原告按原應有部分
    比例保持共有保持共有，並分割如原告提出之方案所示。
丙、被告己○○、乙○○、戊○○方面：未於言詞辯論期日到場，據其提出書狀之記
    載略謂：願按原應有部分比例保持共有。分割後雙方仍保有水權及道路用地之使
    用權。
    理      由
一、本件原告起訴主張座落嘉義縣中埔鄉○○段一一０九地號，地目田，面積一一三
    七七‧九八平方公尺土地，為兩造所共有，兩造應有部分如土地登記簿謄本所示
    ，由於共有人間無法達成協議分割，復未訂立不分割契約等情，業據提出地籍圖
    及土地登記簿謄本各一份為證，並為被告所不爭執，自堪信為真實。按除因物之
    使用目的不能分割或約定有不能分割之期限外，各共有人得隨時請求分割共有物
    ，民法第八百二十三條第一項定有明文。又每宗耕地分割後每人所有面積未達○
    ‧二五公頃者，不得分割。農業發展條例第十六條定有明文。查系爭土地為兩造
    所共有，原告及被告壬○○之應有部分各為萬分之七三三、被告癸○○之應有部
    分為萬分之一二一七、被告辛○○、被告丁○○及被告庚○○○之應有部分各為
    萬分三七八，被告己○○之應有部分為萬分之五七一八、被告戊○○及乙○○之
    應有部分各為萬分之二三二，又原告與被告庚○○○、辛○○、癸○○、丁○○
    、壬○○等六人願保持共有，被告己○○、乙○○、戊○○等三人願保持共有，
    因此原告及被告庚○○○、辛○○、癸○○、丁○○、壬○○等六人應分得之面
    積為０‧四三四二九七公頃，被告己○○、乙○○及戊○○等人應分得之面積為
    ０‧七０三五０一公頃，均已超過上開條例最小面積０‧二五公頃之規定。則原
    告訴請判決分割系爭土地，按之民法第八百二十三條第一項前段、第八百二十四
    條第二項所規定：各共有人得隨時請求分割共有物；又共有物之分割方法，不能
    協議決定者，法院得因任何共有人之聲請，命為原物之分配，自無不合。
二、查系爭土地面積為一‧一三七七九八公頃，目前荒廢無人耕作管理等情，有土地
    登記簿謄本可參，並經原告訴訟代理人到庭陳述明確，又被告庚○○○、辛○○
    、癸○○、丁○○、壬○○等五人均已明確表示對原告主張之分割方案無意見，
    被告己○○、乙○○及戊○○則均表示同意分割並保持共有，並於分割方案繪製
    原竣後未再到院表示意見，爰定分割方法如主文第一項所示。
三、又本件為分割共有物之訴訟，兩造之訴訟行為，按當時之訴訟程度，均為伸張或
    防衛權利所必要，本院審酌上開情形，認為訴訟費用宜依民事訴訟法第八十一條
    第二款之規定，由兩造按應有部分比例負擔之。
四、據上論結，原告之訴為有理由，依民事訴訟法第八十一條第二款、第八十五條第
    一項，判決如主文。
中　　　華　　　民　　　國　　九十一　　年　　　三　　　月　　十四　　日
~B臺灣嘉義地方法院民事第一庭
~B    審判長法官  曾文欣
~B    法      官  吳昀儒
~B    法　　　官　洪嘉蘭
右為正本係照原本作成
如對本裁定抗告須於裁定送達後十日內向本院提出抗告狀
中　　　華　　　民　　　國　　九十一　　年　　　三　　　月　　十五　　日
~B　　書　記　官　鄭翔元
